臺灣雲林地方法院民事簡易判決
                                  106 年度港簡字第193號
原　　　告　吳春官　　住新北市○○區○○街000巷00號2樓
訴訟代理人　吳聰億律師
被　　　告　吳光亮　　住嘉義市○區○○○路000號
            吳天循    住高雄市○○區○○里○○路00巷00
                        ○0號
            吳秀梅　　住嘉義市○區○○路0段000巷00號
            吳宜昌　　住新北市○○區○○街00巷0號
            吳淑眞　　住新北市○○區○○街00巷00號3樓
兼  上三人
訴訟代理人　吳芳茂　　住嘉義市○區○○○路000號 
被　　　告　吳錦雲　　住花蓮縣○○市○○路000號
                      居花蓮市○○路000號
訴訟代理人　吳明宸　　住臺北市○○區○○路00號
被　　　告　吳政達　　住臺北市○○區○○街000巷00號2樓
            吳順淵　　住桃園市○○區○○街000巷0號
            吳周龍　　住雲林縣○○鄉○○村○○路00巷0號
            吳銘昆　　住桃園市○○區○○里○○○街000號
                      居桃園市○○區○○街000號9樓
            吳周皇　　住高雄市○○區○○街0巷00號4樓之1
            吳博森　　住雲林縣○○鄉○○村○○路00巷0號
            吳博喜　　住新北市○○區○○街00號4樓
            吳淇福　　住雲林縣○○鄉○○村○○路00巷00號
            吳哲緯　　住新北市○○區○○街000巷00弄00號
　　　　　　            2樓
            吳介擇　　住雲林縣○○鄉○○村○○路00巷00號
            吳正南　　住新北市○○區○○路000巷00號2樓
            吳芳誠　　住雲林縣○○鄉○○村○○路00巷0號
            吳淑芳    住臺北市○○區○○○路000號6樓之18
上  一  人
訴訟代理人　張英磊　　住臺北市○○區○○○路000號6樓之1
被　　　告　吳金聰    住雲林縣○○鄉○○○路00○0號 
            吳春明    住雲林縣○○鄉○○村○○路00巷0號
                      送達地址：新北市○○區○○路00號8
                        樓 
            吳金碧    住臺北市○○區○○里00鄰○○路0段
                        00巷00號7樓
                      送達地址：臺北市○○區○○路0段00
　　　　　　　　　　　巷0號11樓之1
            吳秋燕    住新北市○○區○○街00巷0號3樓
            吳美錡    住桃園市○○區○○路0段00巷00○0號
上六人共同
訴訟代理人　吳臻昀　　住桃園市○○區○○路000巷00號
被　　　告　林貴美　　住高雄市○○區○○里○○路00號
            吳宜誠　　住同上
            吳璿勝　　住高雄市○○區○○路000號7樓
            吳宜穎　　住新北市○○區○○街00○0號17樓
上列當事人間請求分割共有物事件，本院於民國110年2月26日言
詞辯論終結，判決如下：
    主  文
一、被告亥○○、卯○○、午○○、寅○○、未○○、申○○、
    Ｂ○○、Ａ○○、癸○○、壬○○應就其被繼承人吳瑞所有
    坐落雲林縣○○鄉○○段○○○○地號、面積三三六三平方
    公尺土地、應有部分八分之一；同段一三二二地號、面積四
    一○點九平方公尺土地、應有部分八分之一，辦理繼承登記
    。
二、兩造共有坐落雲林縣○○鄉○○段○○○○地號、面積三三六三平方
    公尺土地及同段一三二二地號、面積四一○點九平方公尺土
    地，合併分割如雲林縣北港地政事務所民國一一○年一月六
    日土地複丈成果圖（修正乙案）即附圖所示，即：
　㈠編號1483部分面積四二七平方公尺土地，由兩造按附表一所
    示之應有部分保持共有取得，作為道路使用。
　㈡編號1483⑴部分面積七四平方公尺土地，分歸被告甲○○取得。
　㈢編號1483⑵部分面積二九七平方公尺土地，分歸被告黃○○取得
    。
　㈣編號1483⑶部分面積二九七平方公尺土地，分歸被告辰○○取得
    。
　㈤編號1483⑷部分面積二九七平方公尺土地，分歸被告乙○○取得
    （被告乙○○於訴訟繫屬中之民國一○八年一月三日將其應有
    部分各十分之一移轉登記予訴外人Ｃ○○，雲林縣北港地政事
    務所於民國一○八年一月十八日辦理登記完畢）。
　㈥編號1483⑸部分面積一四八平方公尺土地，分歸被告丁○○取得
    。
　㈦編號1483⑹部分面積二五平方公尺土地，分歸被告地○○取得。
　㈧編號1483⑺部分面積一六一平方公尺土地，分歸被告子○○取得
    。
　㈨編號1483⑻部分面積二六○平方公尺土地，分歸被告甲○○取得
    。
　㈩編號1483⑼部分面積二九七平方公尺土地，分歸原告巳○○、被
    告酉○○、丑○○、丙○○共同取得，並按原告巳○○、被告酉○○、
    丑○○、丙○○應有部分各四分之一比例保持共有。
　編號1483⑽部分面積一四八平方公尺土地，分歸被告戊○○取得
    。
　編號1483⑾部分面積三七五平方公尺土地，分歸被告亥○○、卯
    ○○、午○○、寅○○、未○○、申○○、Ｂ○○、Ａ○○、癸○○、壬○○公同
    共有取得。
　編號1483⑿部分面積八二平方公尺土地，分歸被告辛○○取得。
　編號1483⒀部分面積八二平方公尺土地，分歸被告天○○取得（
    附圖共有人天○○之姓名誤繕為吳淑真，應予更正）。
　編號1483⒁部分面積三九三平方公尺土地，分歸被告戌○○取得
    。
　編號1322部分面積四一○平方公尺土地，分歸被告宇○○、地○○
    、己○○、庚○○、玄○○、宙○○共同取得，並按宇○○應有部分三
    分之一、地○○應有部分三分之一、己○○應有部分十二分之一
    、庚○○應有部分十二分之一、玄○○應有部分十二分之一、宙
    ○○應有部分十二分之一之比例保持共有。
三、被告地○○、甲○○應補償原告巳○○、被告乙○○、丁○○、子○○、
    戊○○、辛○○、天○○、黃○○、辰○○、庚○○、宙○○、玄○○、己○○
    、宇○○、戌○○、酉○○、丙○○、丑○○、亥○○、卯○○、午○○、寅
    ○○、未○○、申○○、Ｂ○○、Ａ○○、癸○○、壬○○（上十人為吳瑞之
    繼承人，由上十人公同共有）如附表三所示之金額。
四、訴訟費用由兩造依附表一所示之比例負擔。
    事實及理由
壹、程序方面：
一、按訴訟繫屬中為訴訟標的之法律關係，雖移轉於第三人，於
    訴訟無影響。此乃當事人恆定原則，民事訴訟法第254條第1
    項定有明文。本件被告乙○○於訴訟繫屬中之民國108年1月3
    日將其所有本件欲分割共有土地之應有部分移轉登記予訴外
    人Ｃ○○，雲林縣北港地政事務所並於108年1月18日辦理登記
    完畢，此有原告提出之土地登記謄本在卷為憑，本件自有民
    事訴訟法第254條第1項前段當事人恆定原則之適用，是本件
    判決就關於被告乙○○部分，並不因其於訴訟繫屬中移轉所有
    權予Ｃ○○，而有影響，受讓權利之Ｃ○○自亦受本件判決之拘束
    ，先予敘明。
二、按訴狀送達後，原告不得將原訴變更或追加他訴。但請求之
    基礎事實同一者，不在此限，民事訴訟法第255條第1項第2
    款定有明文。本件坐落雲林縣○○鄉○○段0000地號（下稱系爭
    1483土地）、同地段1322地號土地（下稱系爭1322土地，與
    系爭1483土地合稱系爭土地）原共有人吳瑞於82年1月17日
    起訴前死亡（見本院卷一第88頁），其所遺系爭土地應有部
    分，由被告亥○○、卯○○、午○○、寅○○、未○○、申○○、Ｂ○○、Ａ
    ○○、癸○○、壬○○繼承，故原告追加上開繼承人為被告（本院
    卷一第115頁、第229頁），經核原告係基於同一基礎事實而
    追加被告及聲明，揆諸首開法條規定，應予准許。
三、被告丁○○、戊○○、辛○○、天○○、宙○○、庚○○、玄○○、己○○、
    地○○、戌○○、酉○○、丙○○、丑○○、Ｂ○○、Ａ○○、癸○○、壬○○、
    乙○○均未於最後言詞辯論期日到場，核無民事訴訟法第386
    條各款所列情形，爰依原告聲請，由其一造辯論而為判決。
貳、實體方面：
一、原告起訴主張：系爭土地為兩造所共有，系爭土地共有人間
    並無分管契約，惟長久以來共有人有一定使用範疇，兩造就
    系爭共有土地並無不分割之約定，系爭共有土地亦無因物之
    使用性質不能分割之情事，因無法協議分割，所以訴請裁判
    分割，並聲明：㈠被告亥○○等人應就其被繼承人吳瑞所有148
    3地號土地及同段1322地號土地應有部分各8分之1，辦理繼
    承登記。㈡系爭土地依雲林縣北港地政事務所（下稱北港地
    政）110年1月6日土地複丈成果圖（下稱附圖）所示方法分
    割。
二、被告之陳述：
  ㈠被告子○○、黃○○、辰○○、宇○○、戌○○、黃○○、戊○○：對附圖
    所示分割方法沒有意見，找補金額依公告現值，不要鑑價（
    本院卷三第124頁、第358頁、第359頁）。
  ㈡被告Ａ○○、亥○○、卯○○、午○○、寅○○、未○○、申○○：系爭土地
    被繼承人吳瑞曾與吳園達成分配協議，然因前人不知應為土
    地所有權之分割登記，致今日須為土地分割，造成吳瑞子孫
    財產減縮；附圖所示分割方案道路部分之截角會導致分得之
    土地鄰路部分受有減損；找補金額依公告現值，不要鑑價（
    本院卷三第213頁至第215頁、第359頁）。
  ㈢被告甲○○：同段1490、1491地號土地是我的，希望1483⑴、14
    83⑻分給我，我同意以金錢找補其他共有人，對附圖所示分
    割方法沒有意見；找補金額依公告現值，不要鑑價（本院卷
    二第35頁、卷三第358頁、第359頁）。
  ㈣其餘被告未於言詞辯論期日到場，亦未提出書狀為任何聲明
    或陳述。
三、得心證之理由：
  ㈠按各共有人，除法令另有規定外，得隨時請求分割共有物，
    但因物之使用目的不能分割或契約訂有不分割之期限者不在
    此限；共有物之分割，依共有人協議之方法行之；分割之方
    法不能協議決定，或於協議決定後因消滅時效完成經共有人
    拒絕履行者，法院得因任何共有人之請求，命以原物分配於
    各共有人，但各共有人均受原物之分配顯有困難者，得將原
    物分配於部分共有人；以原物為分配時，因共有人之利益或
    其他必要情形，得就共有物之一部分仍維持共有；共有人相
    同之數不動產，除法令另有規定外，共有人得請求合併分割
    ，民法第823條第1項、第824條第1項、第2項第1款、第4項
    、第5項分別定有明文。又因繼承、強制執行、徵收、法院
    之判決或其他非因法律行為，於登記前已取得不動產物權者
    ，應經登記，始得處分其物權，民法第759條亦有規定。而
    分割共有物性質上為處分行為，依民法第759條規定，共有
    不動產之共有人中有人死亡時，於其繼承人未為繼承登記前
    ，不得分割共有物，故實務上准許共有人以一訴請求共有人
    之繼承人辦理繼承登記，並合併以繼承人及其餘共有人為分
    割共有物之請求（最高法院69年度台上字第1012號判決意旨
    參照）。經查，原告主張系爭土地為兩造所共有，共有人之
    應有部分如附表一所示，原共有人吳瑞已死亡，被告亥○○等
    人為吳瑞之繼承人，其等尚未辦理繼承登記等情，有系爭共
    有土地登記謄本、地籍圖謄本、繼承系統表、除戶謄本手抄
    簿、繼承人之戶籍謄本、本院106年9月1日雲院忠家喜決106
    家聲字第1847號函、臺灣高雄少年及家事法院107年3月31日
    高少家美家字第1070006754號函在卷可證（見本院卷一第83
    頁至第97頁、第113頁、第230頁至第236頁），堪信屬實。
    被告Ａ○○、亥○○、卯○○、午○○、寅○○、未○○、申○○抗辯被繼
    承人吳瑞與訴外人吳園曾就系爭土地達成分割協議並提出合
    約書、分配位置圖及所有權狀影本各1件為憑（本院卷三第2
    17頁至第224頁），原告則主張依照土地登記之所有權人為
    主。而依被告提出之合約書、分配位置圖，雖在分配位置圖
    上劃分出訴外人吳園及吳瑞應受分配之區域，然該等文件上
    並未記載土地地號，從而亦無法確認合約書內容所指土地為
    何，該合約是否為全體共有人同意之協議，即屬可議，是依
    被告Ａ○○提出之合約書、分配位置圖，尚不足以證明被告Ａ○○
    等人之被繼承人吳瑞曾就系爭土地與他共有人訂立分割協議
    。而按共有物協議分割必須經全體共有人同意方能成立，故
    共有人如有未參與協議或不同意者，自不生效力，被告Ａ○○
    等人抗辯就系爭土地曾有分割協議一節，既未能舉證以實其
    說，且兩造就系爭土地無法達成分割協議，則原告以兩造不
    能協議分割，訴請被告亥○○等人應就其被繼承人吳瑞所有系
    爭1483、1322地號土地各應有部分8分之1辦理繼承登記，並
    請求裁判分割系爭土地，即屬有據，應予准許。另系爭1483
    土地與1322土地為兩造共有人相同之土地，故原告請求將系
    爭共有土地合併分割，亦屬有據。
  ㈡按法院裁判分割共有物，須斟酌各共有人之利害關係、使用
    情形、共有物之性質及價值、經濟效用、符合公平經濟原則
    ，其分割方法始得謂為適當。又分割共有物固不受分管契約
    之拘束，惟盡量依各共有人使用現狀定分割方法，以維持現
    狀，減少共有人所受損害，當不失為裁判分割斟酌之一種原
    則（最高法院90年度台上字第1607號、82年度台上字第1990
    號判決意旨參照）。經查，系爭1483土地東側臨道路，系爭
    1322土地西側臨道路，系爭1322土地上有被告宙○○、庚○○、
    玄○○、己○○、宇○○、地○○所使用之建物，系爭1483土地有被
    告戌○○之建物，及吳瑞所留之平房，目前雜草叢生無人居住
    使用等情，業經本院會同兩造及北港地政測量員履勘現場屬
    實，有本院之勘驗筆錄、現場照片、北港地政107年1月10日
    北地四字第1060012637號函暨現況圖、北港地政108年2月27
    日北地四字第1080001250號函暨現況圖在卷可明（見本院卷
    一第100頁至第111頁、第129頁、第130頁、第225頁至第228
    頁、第264頁至第271頁、本院卷二第53頁、第54頁）。本院
    審酌原告及被告子○○、黃○○、辰○○、宇○○、戌○○、黃○○、戊○○、甲○○等人均明白表示同意依附圖所示方法分割，且本院
    將附圖所示之分割方案送達其餘被告，除被告Ａ○○、亥○○、
    卯○○、午○○、寅○○、未○○、申○○外，其他被告均未具狀為反
    對之陳述，可見其等對系爭土地以附圖所示方法分割，亦無
    意見，則系爭土地依附圖所示方法分割，符合大多數共有人
    之意見。且同段1490、1491地號土地為被告甲○○所有，同段
    1482地號土地為被告地○○所有，有土地登記第一類謄本在卷
    可查（本院卷一第140頁、第141頁），則依附圖所示方法分
    割，各共有人所分得之土地均臨道路，出入不成問題。又採
    附圖所示方法分割，得保留被告戌○○、宙○○、庚○○、玄○○、
    己○○、宇○○、地○○供居住使用之建物不會被拆除，減少其等
    所受之損害，亦符合共有人之使用現狀。又編號1483部分之
    道路於東側臨同段1329地號道路處留設轉彎用截角，方便車
    輛之轉彎通行，亦有利於原告及被告甲○○、黃○○、辰○○、乙○○、酉○○、丑○○、丙○○、戊○○等人所分得土地之利用及其等
    通行之安全，而被告亥○○、卯○○、午○○、寅○○、未○○、申○○
    、Ｂ○○、Ａ○○、癸○○、壬○○所分得編號1483⑾亦大範圍面臨編
    號1483部分道路。是以，本院審酌共有人之意願、共有物之
    性質、使用現狀、經濟效用及共有人之全體利益，認為系爭
    共有土地以如附圖所示方法分割，尚屬公平妥適，因此判決
    分割如主文第2項所示。
  ㈢按以原物為分配時，如共有人中有未受分配，或不能按其應
    有部分受分配者，得以金錢補償之，民法第824條第3項定有
    明文。本件系爭土地如採附圖所示之方法為分割，則兩造各
    共有人就應有部分面積總和與獲分配面積總和有所面積增減
    如附表二所示，而原告主張就面積增減部分以公告現值每平
    方公尺新臺幣（下同）2,000元作為計算相互找補之標準，
    並經被告子○○、黃○○、辰○○、宇○○、戌○○、黃○○、戊○○、甲○○、Ａ○○、亥○○、卯○○、午○○、寅○○、未○○、申○○等人表示
    沒有意見等語（見本院卷三第124頁、第359頁），其餘被告
    則未以書狀或到庭表示任何意見，則本院自應予以尊重。經
    計算後，被告地○○、甲○○應分別提出如附表三所示之補償金
    額補償原告巳○○、被告乙○○、丁○○、子○○、戊○○、辛○○、天
    ○○、黃○○、辰○○、庚○○、宙○○、玄○○、己○○、宇○○、戌○○、
    酉○○、丙○○、丑○○、亥○○、卯○○、午○○、寅○○、未○○、申○○
    、Ｂ○○、Ａ○○、癸○○、壬○○（上10人為吳瑞之繼承人，由上10
    人公同共有），故有關系爭土地之補償金部分爰判決如主文
    第3項所示。
四、按共有人自共有物分割之效力發生時起，取得分得部分之所
    有權；應有部分有抵押權者，其權利不因共有物之分割而受
    影響，但權利人經共有人告知訴訟而未參加者，其權利移存
    於抵押人所分得之部分，民法第824條之1第1項、第2項第3 
    款設有規定。本件原共有人乙○○於78年7月26日將其對系爭
    土地之應有部分權利10分之1設定600,000元之最高限額抵押
    權予Ｄ○○，Ｄ○○經原告告知訴訟後並未參加訴訟，依民法第82
    4條之1第2項第3款規定，Ｄ○○對被告乙○○就系爭土地應有部
    分10分之1之抵押權，分割後即移存於被告乙○○所分得之土
    地上。準此，Ｄ○○對被告乙○○之抵押權，分割後應轉載至被
    告乙○○所取得如附圖所示編號1483⑷部分之土地上。
五、按分割共有物乃具非訟事件之性質，法院斟酌何種分割方法
    較能增進共有物之經濟效益，並兼顧兩造之利益，以決定適
    當之分割方法，不因何造起訴而有不同，故原告請求裁判分
    割共有物雖有理由，惟關於所支出之訴訟費用，應由共有人
    全體按其應有部分比例負擔，方屬公平。故本院審酌兩造之
    利害關係，命本件訴訟費用由兩造按附表一所示之比例負擔
    ，爰判決如主文第4項所示。
六、訴訟費用負擔之依據：民事訴訟法第80條之1 、第85條第1
    項但書。
中　　華　　民　　國　　110 　年　　3 　　月　　18　　日
                      北港簡易庭  法  官  簡鈺昕
以正正本係照原本作成。　　　　　　　　　
如不服本判決，應於送達後20日內，向本院提出上訴狀並表明上
訴理由，如於本判決宣示後送達前提起上訴者，應於判決送達後
20日內補提上訴理由書（須附繕本）。
中　　華　　民　　國　　110 　年　　3 　　月　　18　　日
                                  書記官　伍幸怡
附表一：
附表一：雲林縣○○鄉○○段0000○0000地號土地共有人之應有部分及訴訟費用負擔之比例   備註 編號 共有人 原應有部分及訴訟費用應負擔之比例   1 巳○○ 40分之1   2 乙○○ 10分之1 被告乙○○於訴訟繫屬中之108 年1月3 日將其應有部分10分之1 移轉登記予訴外人Ｃ○○，雲林縣北港地政事務所於108 年1月18日辦理登記完畢。  3 亥○○、卯○○、午○○、寅○○、未○○、申○○、Ｂ○○、Ａ○○、癸○○、壬○○（吳瑞之繼承人） 8分之1 （公同共有）   4 宇○○ 24分之1   5 地○○ 24分之1   6 戌○○ 40分之5   7 己○○ 96分之1   8 庚○○ 96分之1   9 玄○○ 96分之1  10 宙○○ 96分之1  11 酉○○ 40分之1  12 丙○○ 40分之1  13 丑○○ 40分之1  14 甲○○ 40分之1  15 丁○○ 20分之1  16 子○○ 20分之1  17 辰○○ 10分之1  18 黃○○ 10分之1  19 辛○○ 40分之1  20 天○○ 40分之1  21 戊○○ 20分之1  
附表二：
編號 共有人 應有部分面積總和（單位：平方公尺） 合併後實際分得之面積總和（單位：平方公尺） 面積增減 （單位：平方公尺） 1 亥○○、卯○○、午○○、寅○○、未○○、申○○、Ｂ○○、Ａ○○、癸○○、壬○○（吳瑞之繼承人） 471 428 -43 2 宇○○ 157 155 -2 3 地○○ 157 183 26 4 戌○○ 471 446 -25 5 己○○ 39 38 -1 6 庚○○ 39 38 -1 7 玄○○ 39 38 -1 8 宙○○ 39 38 -1 9 巳○○ 94 85 -9 10 酉○○ 94 85 -9 11 丙○○ 94 85 -9 12 丑○○ 94 85 -9 13 甲○○ 94 344 250 14 丁○○ 190 169 -21 15 子○○ 190 184 -6 16 辰○○ 377 339 -38 17 黃○○ 377 339 -38 18 辛○○ 95 93 -2 19 天○○ 95 93 -2 20 戊○○ 190 169 -21 21 乙○○ 377 339 -38 總計  3773 3773 0 
附表三：相互補償金額表
應補償人→ 地○○ 甲○○ 受補償金額合計（新臺幣） 受補償人↓    吳瑞之繼承人： 亥○○、卯○○、午○○、寅○○、未○○、申○○、Ｂ○○、Ａ○○、癸○○、壬○○  8,101元 77,899元 86,000元 宇○○ 377元 3,623元 4,000元 戌○○ 4,710元 45,290元 50,000元 己○○ 188元 1,812元 2,000元 庚○○ 188元 1,812元 2,000元 玄○○ 188元 1,812元 2,000元 宙○○ 188元 1,812元 2,000元 巳○○ 1,696元  16,304元 18,000元 酉○○ 1,696元 16,304元 18,000元 丙○○ 1,696元 16,304元 18,000元 丑○○ 1,696元 16,304元 18,000元 丁○○ 3,957元 38,043元 42,000元 子○○ 1,130元 10,870元 12,000元 辰○○ 7,159元 68,841元 76,000元 黃○○ 7,159元 68,841元 76,000元 辛○○ 377元 3,623元 4,000元 天○○ 377元 3,623元 4,000元 戊○○ 3,957元 38,043元 42,000元 乙○○ 7,160元 68,840元 76,000元 應補償金額合計（新臺幣） 52,000元 500,000元 552,000元 備註：計算過程中，因小數點進位、捨去之緣故，為了找補的總數正確無誤，各共有人有些許元的找補誤差，由本院依職權調整。